臺灣臺南地方法院刑事判決　　　　　　　 94年度訴字第539號
公　訴　人　臺灣臺南地方法院檢察署檢察官
被　　　告　丁○○
選任辯護人　林祺祥律師
上列被告因毒品危害防制條例案件，經檢察官提起公訴（93年度
偵字第9146號），本院判決如下：
    主  文
丁○○連續轉讓第一級毒品，處有期徒刑壹年貳月。扣案之海洛
因貳小包（淨重零點貳參公克）均沒收銷燬之，扣案之海洛因外
包裝袋貳只、分裝袋壹拾貳個及分裝杓肆支均沒收；又連續轉讓
第二級毒品，處有期徒刑柒月。應執行有期徒刑壹年捌月，扣案
之海洛因貳小包（淨重零點貳參公克）均沒收銷燬之，扣案之海
洛因外包裝袋貳只、分裝袋壹拾貳個及分裝杓肆支均沒收。
    事  實
一、丁○○基於無償轉讓第一級毒品之概括犯意，竟先後於民國
    九十三年八月二十七日十四時許，在臺南縣柳營鄉○○路○
    段一四二號住處，無償轉讓第一級毒品海洛因一包給丙○○
    一次，復於九十三年八月三十一日十八時許，在上址又無償
    第一級毒品海洛因與甲○○一次。另基於無償轉讓第二級毒
    品之概括犯意，在九十三年八月間，在上址無償轉讓安非他
    命三次供戊○○施用。嗣於九十三年九月一日十四時三十分
    許，為警依法搜索上址，當場扣得第一級毒品海洛因二小包
    （淨重零點二三公克，包裝重零點八五公克）、海洛因分裝
    袋十二個、分裝杓四支等物。
二、案經臺南縣警察局麻豆分局報請臺灣臺南地方法院檢察署檢
    察官偵查起訴。
    理  由
甲、程序部分：
一、按被告以外之人於審判外之言詞或書面陳述，除法律有規定
    者外，不得作為證據；被告以外之人於檢察事務官、司法警
    察官或司法警察調查中所為之陳述，與審判中不符時，其先
    前之陳述具有較可信之特別情況，且為證明犯罪事實存否所
    必要者，得為證據，刑事訟訴法第一百五十九條第一項、第
    一百五十九條之二分別定有明文。
二、證人丙○○、戊○○於警詢所為之陳述，係被告以外之人於
    審判外之陳述，被告既然否認上開警詢筆錄之證據能力，自
    不得作為證據。
三、證人甲○○之警詢筆錄部分：
（一）依刑事訴訟法第一百五十九條之二規定，被告以外之人於
      審判外之陳述例外具有證據能力之要件為：(1)被告以外之
      人於審判中到庭陳述；(2)被告以外之人於審判中之陳述與
      於檢察事務官、司法警察官或司法警察調查中所為之陳述
      不符；(3)被告以外之人於審判外之陳述具有較可信之特別
      情況；(4)審判外之陳述須為證明犯罪事實存否所必要。
（二）證人甲○○先於警詢時供稱：被告丁○○在九十三年八月
      三十一日時，提供海洛因給伊，並未收錢等語（詳九十三
      年九月一日警詢筆錄）。嗣於本院審理時，則證稱：係警
      察以【他叫我一定要說，我要向丁○○購買毒品，不然就
      是我要賣毒品給他】等語威脅，才會說被告丁○○免費提
      供毒品給其施用云云。是證人甲○○於本院審判中之陳述
      ，與其先前在司法警察調查中所為之陳述不符。又查證人
      甲○○之供述乃判斷被告有無轉讓第一級毒品海洛因之重
      要依據，當然屬證明本件被告轉讓毒品犯罪事實存否所必
      要。是其於警詢時之證述，是否得例外地作為證據使用，
      其關鍵在於是否具有較可信之特別情況。
（三）所謂「較可信之特別情況」應係指其先前陳述，從外部之
      客觀環境或條件等情況加以觀察，有足以取代審判中交互
      詰問之可信性保證者而言。以本案而言，甲○○於警方九
      十三年九月一日持搜索票搜索被告丁○○上開住處時在場
      ，因而隨同警方前往臺南縣警察局麻豆分局刑事組製作警
      詢筆錄，警員開始詢問證人甲○○時，先依照刑事訴訟法
      第九十五條規定告知權利，此有警詢筆錄在卷可稽（詳警
      卷第二十六頁）。又證人甲○○於警詢時證述：「我於九
      十三年八月三十一日十八時左右前往丁○○住處欲購買一
      級毒品時，丁○○因我們是好朋友所以未向我收錢。」等
      語，有上開警詢筆錄可查。是證人甲○○對於被告丁○○
      轉讓毒品之時間、地點不僅明確特定且又接近被查獲之時
      點，與一般人悖於事實陳述時均含糊其詞、籠統概稱時間
      、地點之情形不同，堪認證人甲○○所述上節與實情相符
      。再者，證人甲○○於警詢時亦證稱：曾向綽號「阿發」
      之人購買毒品海洛因等語（詳該次警詢筆錄），則證人甲○○如僅自該名「阿發」處取得海洛因，自可以【照實】
      陳述即可，何須另行杜撰被告丁○○轉讓海洛因供伊施用
      之情節？亦足推認證人甲○○警詢所述，應無虛構之可能
      。況警方於上址執行搜索時，並未自證人甲○○身上扣得
      任何毒品，自無從查辦證人甲○○有販賣毒品之犯行，如
      何以此要脅證人甲○○編撰被告販賣或轉讓毒品之犯行？
      再從證人甲○○於警詢時證以「欲向被告購買」、「被告
      因其為好朋友，所以未向伊收錢」等語觀之，又非依脅迫
      內容直指被告販賣毒品之情節，益徵證人甲○○並未受到
      脅迫而故意陷構被告之情狀。末查，證人甲○○自承其與
      被告是十多年的好友，是伊於法庭上面對多年好友，有心
      迴護被告而翻異前述，亦非無可能。綜上所述，證人甲○○於警訊時指證被告丁○○轉讓毒品海洛因的審判外陳述
      ，較其審判中翻異前詞的陳述，更有可信性之情況保證，
      自得採為認定犯罪之證據。
乙、實體部分：
一、訊據被告對於轉讓第一級毒品海洛因給丙○○一次等節坦承
    不諱，惟矢口否認曾轉讓海洛因給甲○○及轉讓安非他命給
    戊○○之犯行，辯稱：自己吸用都不夠，不會轉讓海洛因給
    甲○○；戊○○係趁被告不注意之際，擅自在被告家中取得
    安非他命，並非被告主動提供其施用云云。經查：
（一）認定犯罪事實之證據，並不以直接證據為限，即綜合各種
      間接證據，本於推理作用，為認定犯罪事實之基礎，如無
      違背一般經驗法則，尚非法所不許（最高法院四十四年台
      上字第七０二號判例意旨參照）。
（二）查證人甲○○於警詢時證述：「我於九十三年八月三十一
      日十八時左右前往丁○○住處欲購買一級毒品時，丁○○
      因我們是好朋友所以未向我收錢。」等語（參見九十三年
      九月一日警詢筆錄），復參以證人甲○○與被告係多年好
      友，雙方又無嫌隙，證人甲○○自無陷構被告之可能，是
      證人甲○○所述上情，應堪採信為真實。雖證人甲○○於
      本院審理時證稱：「（警員威脅我），他叫我一定要說，
      我要向丁○○購買毒品，不然就是我要賣毒品給他。」云
      云。惟查警方於上址執行搜索時，並未自證人甲○○身上
      扣得任何毒品，為證人甲○○當庭是認在卷，警方自無從
      查辦證人甲○○有販賣毒品之犯行，如何以此要脅證人甲○○編撰被告販賣毒品之犯行？再從證人甲○○於警詢時
      證以「欲向被告購買」、「被告因其為好朋友，所以未向
      伊收錢」等語觀之，如證人甲○○果然遭受威脅，應稱丁○○曾販賣毒品給伊，而非含糊其詞陳述「欲向被告購買
      」、「被告並未收錢」等語，足證證人甲○○於警詢時，
      意思並未受到外力脅迫而被抑制，是證人甲○○於本院審
      理時證述遭受脅迫云云，自難採信。綜上，被告轉讓第一
      級毒品海洛因給甲○○之犯行，應堪認定。
（三）再查，證人戊○○於偵查中具結證稱：「我曾於一個多月
      前在他（被告）住處向他要過三次安非他命來吸食，他沒
      有向我收錢。」等語，嗣於本院審理時，則證稱：「我跟
      他要的都是玻璃管或塑膠管裡面剩下的殘渣。」、「（你
      去拿殘渣有無經過丁○○的同意？）我是走過去空房間的
      時候看到才拿的。」、「（你說你跟丁○○要三次安非他
      命都是丁○○施用過，是不是丁○○在用安非他命的時候
      ，你在現場？）那是丁○○吸過很久之後，放在桌角，我
      拿來用。」、「你有無向丁○○要過？）我沒有當面向他
      要過。」、「三次都在不同的房間拿（安非他命的殘渣）
      的」等語，是以，證人戊○○於本院審理時，就被告是否
      轉讓安非他命給伊之情節，均避重就輕，實問虛答，則證
      人戊○○於本院審理時就此部分證述之情節，是否與事實
      相符，顯有疑義。而被告於本院審理時，亦供稱：「他（
      戊○○）有開口向我要過，我從來沒有拿給他。」等語，
      亦與證人戊○○所述「從未當面向被告要過」云云不符，
      足證證人戊○○於本院審理時，顯係迴護被告而為不實陳
      述。又證人戊○○於本院審理時復證稱：「（九十三年八
      月間，大概幾天吸食一次？）不一定，一個星期約施用二
      次」、「我都是向別人要的，因為那段時間我沒有工作，
      所以沒有錢買。我每次都是施用別人施用後的殘渣。」等
      語，堪認證人戊○○顯然已染有第二級毒品安非他命的毒
      癮性，縱使無錢購買毒品，也要向他人討取安非他命施用
      。再參諸證人戊○○證以：伊到被告家中有時候會幫忙搬
      一些粗重的東西等語，衡情，證人戊○○經常協助被告整
      理雜物，被告嗣於「證人戊○○開口要安非他命殘渣」時
      ，將施用剩餘之安非他命殘渣留給證人戊○○施用，此屬
      順水人情之常理，並非不可能，是證人戊○○於偵查中證
      述：被告曾無償提供安非他命三次給伊等情節，應堪採信
      為真實。綜上，被告轉讓第二級毒品安非他命供證人戊○○施用犯行，自堪採信。
（四）末查，證人丙○○於本院審理時證述：「（我）是於九十
      三年八月二十七日，與他一同出資購買毒品。」、「我賣
      藥布給他（被告），他給我錢，我再拿錢與他一起去合買
      毒品。」等語；另於偵查中亦證以：「九十三年八月二十
      七日我去他（被告）家，向他說我想買海洛因，我帶一千
      元，我說我要買一千元，他騎機車出去，十至二十分鐘後
      ，他回來，並交給我一小包海洛因‧‧‧」、「我出一千
      元，丁○○出一千元」等語，核與被告於本院審理時供承
      ：九十三年八月二十七日丙○○拿一千元給伊，伊騎機車
      到臺南縣柳營鎮○○○路代天院廟，向「胖子」買二千元
      的海洛因，回來後，拿一包海洛因給丙○○，自己留一包
      等語相符，證人丙○○所述上情，自與事實相符，是被告
      轉讓第一級毒品海洛因給丙○○之犯行，事證明確，亦堪
      認定。
（五）此外，並有扣案分裝袋十二個、分裝杓四支及現場照片可
      資佐證，而扣案白粉二包，經送鑑定結果，係第一級毒品
      海洛因（淨重零點二三公克），亦有法務部調查局九十三
      年九月二十四日調科壹字第二００００五一一八號鑑定通
      知書附卷可考。綜此，被告於上開時、地轉讓第一級毒品
      予丙○○、甲○○及轉讓第二級毒品安非他命予戊○○之
      犯行，事證明確，均足以認定。被告空言否認轉讓第一級
      毒品給甲○○及轉讓第二級毒品給戊○○云云，均屬卸責
      之詞，不足採信。
二、海洛因、安非他命係毒品危害防制條例第二條第二項第一款
    、第二款所規定之第一級毒品及第二級毒品。核被告所為，
    係犯毒品危害防制條例第八條第一項之轉讓第一級毒品罪及
    同條第二項之轉讓第二級毒品罪。公訴人認被告轉讓第一級
    毒品海洛因予丙○○，係涉犯毒品危害防制條例第四條第一
    項販賣第一級毒品罪嫌，尚有未洽，容後詳述，惟二者侵害
    之基本社會事實仍屬相同，自得依刑事訴訟法第三百條規定
    ，變更起訴法條予以審理。被告持有海洛因及安非他命後，
    進而無償轉讓，其持有行為應為其轉讓之行為所吸收，不另
    論罪。被告先後多次轉讓第一級毒品與第二級毒品之犯行，
    時間緊接，方法相同，觸犯構成要件相同之罪名，顯均係基
    於概括之犯意反覆實施，為連續犯，應分別依刑法第五十六
    條連續犯之規定各論以一罪，並各加重刑。又被告所犯上開
    二罪間，犯意各別，行為互殊，應予分論併罰。爰審酌被告
    明知毒品危害人身健康，竟轉讓之第一級毒品海洛因及第二
    級毒品安非他命，助長他人濫用毒品風氣，且犯罪猶矢口否
    認犯行，顯見態度非佳，毫無悔悟之心。惟其轉讓第一級毒
    品海洛因及第二級毒品安非他命數量尚微等一切情狀，分別
    量處如主文所示之刑，並定其應執行之刑，以資儆懲。另扣
    案之第一級毒品海洛因二小包（淨重零點二三公克），屬違
    禁物，有上開鑑定通知書附卷可考，應依第十八條第一項前
    段之規定，沒收銷燬之。另按用於包裹毒品之外包裝袋，防
    其裸露、逸出、潮濕，便於持有藉以施用，亦為供施用毒品
    所用之物，非屬毒品危害防制第十九條第一項規定應沒收之
    物，得依刑法第三十八條第一項第二款規定，宣告沒收之，
    最高法院九十一年度臺上字第四○七六號、第四四一六號判
    決亦可資參照。故本案扣案之第一級毒品外包裝袋二個淨重
    零點八五公克，既均係用於包裹毒品，防其裸露、逸出、潮
    濕，便於持有藉以施用，亦為被告供本件轉讓第一級毒品海
    洛因及第二級毒品所用之物，復非屬毒品危害防制第十九條
    第一項規定應沒收之物，爰依刑法第三十八條第一項第二款
    規定，宣告沒收之。又扣案之海洛因分裝袋十二個、分裝杓
    四支，屬供犯本罪轉讓毒品所用，爰均依刑法第三十八條第
    一項第二款規定，宣告沒收。
三、公訴意旨雖以被告於九十三年八月二十七日將一包海洛因交
    付丙○○，認被告此部分涉犯毒品危害防制條例第四條第一
    項販賣第一級毒品罪。惟查，證人丙○○於偵查中及本院審
    理時，均證述：「我跟丁○○一人出一千元」、「不是我向
    他買的，是我與丁○○一起出錢購買的」、「我出一千元，
    是要與他合買」、「是於九十三年八月二十七日，與他一同
    出資購買毒品」等語，有本院九十四年九月二十八日審判筆
    錄、本院九十四年十一月九日勘驗筆錄可稽，核與被告自白
    ：當天向丙○○收一千元，自己出一千元，向「胖子」合買
    二千元海洛因；其中一包海洛因給丙○○，一包留給自己等
    語相符，足認被告移轉第一級毒品海洛因給丙○○，並無對
    價關係，亦非基於營利之目的，顯難認此係屬販賣行為。而
    公訴人所舉被告販賣第一級毒品海洛因之事證，除證人丙○○之證述外，並無其他證據可佐，而證人丙○○證述內容，
    又無法認定被告有販賣第一級毒品之犯行，已如前述，從而
    ，起訴書認為被告涉犯毒品危害防制條例第四條第一項販賣
    第一級毒品罪嫌，容有未洽，然此基本事實為起訴事實所敘
    及，自應由本院為適法之評價，併予變更，附此敘明。
據上論斷，應依刑事訴訟法第二百九十九條第一項前段、第三百
條，毒品危害防制條第八條第一項、第二項、第十八條第一項前
段，刑法第十一條前段、第五十六條、第五十一條第五款、第三
十八條第一項第二款，判決如主文。
本案經檢察官乙○○到庭執行職務
中　　華　　民　　國　　94　　年　　11　　月　　23　　日
　　　　　　　　　刑事第三庭    審判長法  官  陳振謙
                                      法  官  鍾邦久
                                      法　官　王慧娟
以上正本證明與原本無異。
如不服本判決，應於判決送達後10日內，向本院提出上訴狀。
      　　　　　　　　　　　　　　　　書記官　黃淑櫻
中　　華　　民　　國　　94　　年　　11　　月　　23　　日
附錄本案論罪科刑法條
毒品危害防制條例第8條第1、2、6項
轉讓第一級毒品者，處 1 年以上 7 年以下有期徒刑，得併科新臺幣 1 百萬
元以下罰金。
轉讓第二級毒品者，處 6 月以上 5 年以下有期徒刑，得併科新臺幣 70 萬
元以下罰金。
轉讓毒品達一定數量者，加重其刑至二分之一，其標準由行政院定之。
